【裁判字號】    97,訴,1026
【裁判日期】    980526
【裁判案由】    懲治走私條例
【裁判全文】
臺灣高雄地方法院刑事判決              97年度訴字第1026號
公  訴  人  臺灣高雄地方法院檢察署檢察官
被      告  丙○○
被      告  戊○○
上二人共同
選任辯護人  張志明律師
上列被告因懲治走私條例等案件，經檢察官提起公訴（96年度偵
字第33904 號）及追加起訴，本院判決如下：
    主  文
丙○○所犯如附表一「罪名欄」所示十罪，各處如附表一「宣告
刑欄」所示之刑，應執行有期徒刑壹年柒月，緩刑肆年。
戊○○所犯如附表二「罪名欄」所示五罪，各處如附表二「宣告
刑欄」所示之刑，應執行有期徒刑拾壹月，緩刑參年。
    事  實
一、丙○○為「榮佑13號」漁船（編號CT6-261） 之船長，戊○○、庚○○、癸○○、乙○○、辛○○則均受雇為該漁船之
    船員。上開6 人均明知魚類係屬海關進口稅則第3 章所列之
    物品，依行政院於92年10月23日公告「管制物品項目及數額
    」丙項第5 款之規定，1 次私運海關進口稅則第1 章至第8
    章所列之物品之1 項或數項，其總額由海關依緝獲時之完稅
    價格計算，超過新臺幣（下同）10萬元或其總重量超過1 千
    公斤者，為管制進口物品，竟仍基於私運管制物品進口逾公
    告數額之犯意聯絡，分別擔任「榮佑13號」漁船如附表三所
    示之職位，於如附表三所示之出港時間，由高雄港第二港口
    中和安檢所報關出港後，在不詳海域，以不詳方式取得如附
    表三所示種類及重量之漁產品，並將之搬運裝載於船艙內藏
    放後返港，嗣於如附表三所示之進港時間，運送上開漁產品
    自高雄第二港口中和安檢所報關進港時，為行政院海岸巡防
    署南部地區巡防局第5 岸巡總隊（下稱海巡署）人員實施監
    卸勤務而查獲，並查獲如附表三所示之漁產品，始悉上情。
二、丙○○又明知中華民國船舶非經主管機關之許可，不得航行
    至大陸地區，竟於如附表四所示之出港時間，駕駛「榮佑13
    號」漁船由高雄港第二港口中和安檢所報關出港後，前往大
    陸地區福建省，迨於如附表四所示之時間，航行至如附表四
    所示之大陸地區水域，嗣於如附表四所示之進港時間，駕駛
    上開漁船入境臺灣地區返抵高雄港第二港口。經行政院農委
    會漁業署提供「榮佑13號」漁船於上開期間之出海作業航跡
    資料，始悉上情。
三、案經行政院海巡署南部地區巡防局第5 岸巡總隊移送臺灣高
    雄地方法院檢察署檢察官偵查起訴及追加起訴。
    理  由
壹、程序部分：
一、行政院海岸巡防署（下稱海巡署）第五海岸巡防總隊中和安
    檢所製作之「漁船載運漁產品是否自行捕獲諮詢表」影本5
    紙，均無證據能力：
    此部分被告丙○○、戊○○及其等之辯護人均否認證據能力
    。雖製作上開文書之司法警察均具有公務員身分，惟該等文
    書均係本案發生後，由安檢所人員針對個案所特定製作，並
    不具備公示性及例行性之要件，且性質上非屬刑事訴訟法第
    159 條之4 第1 款所定之公務員職務上製作之紀錄文書，亦
    非第159 條之4 第3 款之文書，故均不具有證據能力。
二、行政院農委會漁業署（下稱漁業署）出具之「緝獲漁船走私
    漁產品協助諮詢電話傳真」影本16紙，均無證據能力：
  (一)按被告以外之人於審判外之言詞或書面陳述，除法律有規定
    者外，不得作為證據，刑事訴訟法第159 條第1 項定有明文
    。雖現行刑事訴訟法關於「鑑定」之規定，除由審判長、受
    命法官或檢察官就「鑑定事項有特別知識經驗者」、「經政
    府機關委任有鑑定職務者」選任1 人或數人充任「鑑定人」
    之選任「自然人鑑定」外，另設有由法院或檢察官囑託「醫
    院、學校或其他相當之機關、團體」為鑑定，或審查他人之
    鑑定之囑託「機關鑑定」制度，惟依刑事訴訟法第198 條、
    第208 條規定，不論鑑定人或鑑定機關、團體，均應由法院
    、審判長、受命法官或檢察官視具體個案之需要而為選任、
    囑託，並依第206 條之規定，提出言詞或書面報告，始符合
    同法第159 條第1 項所定得作為證據之「法律有規定」之情
    形，否則所為之鑑定，仍屬傳聞證據。
  (二)又刑事審判，係採直接審理主義及言詞主義，法院憑直接之
    審理及言詞之陳述，獲得態度證據，形成正確之心證，以為
    證據證明力之判斷，若證人以書面代替陳述、或僅出具電話
    傳真資料協助諮詢，法院均無從依直接及言詞審理方式加以
    調查，尤不可能使當事人對之行使正當法律程式所保障之詰
    問權，自不應認具有證據能力。
  (三)本件起訴書犯罪事實所載於「榮佑13號」漁船所查獲之5 次
    漁獲，是否均係該船自行捕獲一節，未經檢察官選任任何就
    此事項具有「特別知識經驗」或「經政府機關委任有鑑定職
    務」之自然人為鑑定，而漁業署亦非前開所述受檢察官囑託
    為鑑定之相當機關，依前開說明，本件漁業署出具之「緝獲
    漁船走私漁產品協助諮詢電話傳真」影本5 紙，既非屬於刑
    事訴訟法所定之「鑑定」，應為證人以書面代替陳述之「傳
    聞證據」；且其證據能力經本件被告及辯護人加以爭執，復
    不同意引為證據使用，是上開漁業署出具之協助諮詢電話傳
    真影本共計5 紙，均無證據能力。
三、其他部分：
    按被告以外之人於審判外之陳述，雖不符前4 條之規定，而
    經當事人於審判程序同意作為證據，法院審酌該言詞陳述或
    書面陳述作成時之情況，認為適當者，亦得為證據。當事人
    、代理人或辯護人於法院調查證據時，知有第159 條第1 項
    不得為證據之情形，而未於言詞辯論終結前聲明異議者，視
    為有前項之同意，刑事訴訟法第159 條之5 定有明文。經查
    ，被告丁○○等人及其辯護人除爭執上述一、二之證據能力
    外，檢察官、被告丙○○、戊○○及其等之辯護人於本院言
    詞辯論終結前，就本判決所引用下列各項屬於審判外陳述之
    證據，知有第159 條第1 項不得為證據之情形，均未聲明異
    議，且本院審酌該證據作成情況均無不適當之情形，是依上
    開規定，認得作為本案證據。
貳、實體部分：
一、私運管制物品進口逾公告數額罪部分：
  (一)訊據被告丙○○、戊○○固坦承有於如附表三所示之出港時
    間共同搭乘「榮佑13號」漁船報關出港，又於如附表三所示
    之進港時間報關入港，嗣經中和安檢所人員查獲船上載運有
    如附表三所示之漁產品之事實，惟均矢口否認有何私運管制
    物品進入台灣地區之犯行。均辯稱：查獲之漁貨都是自己及
    船長雇用之大陸漁工合力捕撈的，並非向他人買魚貨再走私
    進口之漁產品云云。經查：
    1.被告丙○○為「榮佑13號」漁船之船長，被告戊○○、庚○○、癸○○、乙○○、辛○○等人均為該船之船員，其
      等於如附表三所示之出港時間，共同駕駛「榮佑13號」漁
      船自高雄第二港口中和安檢站報關出港，又於如附表三所
      示之進港時間，運送如附表三所示種類及重量之漁產品，
      自高雄第二港口中和安檢所報關進港等情，為被告丙○○
      、戊○○所自承，並有高雄市1 百噸以上漁船進出港申請
      書共5 紙、該船歷次出海作業航跡資料（或稱航程紀錄圖
      ）1 份、行政院農業委員會（下稱農委會）漁業執照1 紙
      及歷次查獲現場漁船及漁貨照片共380 張等件附卷可稽（
      見警卷第103 至107 、150 頁；院一卷第253 至306 頁；
      院二卷第25至29頁）。是上開事實堪以認定。
    2.「榮佑13號」漁船於如附表三所示之進港時間報關進港後
      ，經海巡署第五海岸巡防總隊中和安檢所人員進行安全檢
      查時，發現該船之漁具及漁獲量呈現異常等情，業據證人
      即負責如附表三所示編號3 、5 等次監看「榮佑13號」漁
      船返港後卸載漁獲情形之海巡署隊員甲○○於本院審理時
      具結證稱：伊在海巡署從事安檢工作長達9 年；伊有負責
      上開幾次「榮佑13號」漁船進港後之監卸漁獲工作，伊看
      到該船之漁獲都是用1 箱1 箱包裝起來，外面用束袋包裝
      ，再用麻布袋裝起來，伊等用小刀拆卸，看裡面有哪些漁
      獲，伊等以百分之20或30的比例來檢查；伊看到這些漁獲
      中，有些白帶魚有切塊的情形，有些螃蟹和螃蟹腳是分開
      裝箱，有些螃蟹殼已經去掉，變成蟹管肉，然後裝箱；也
      看到漁獲如白帶魚比較高價值的，會依大小排列整齊裝箱
      起來，其他如巴朗魚被告就不會裝箱整齊排列，會直接放
      在麻布袋裡面；伊看到該船上捕魚的相關漁具有生銹的狀
      況，但是不是嚴重就不記得；伊參與的這幾次監卸，是因
      其他安檢人員看到漁具、漁撈設備沒有使用的痕跡，所以
      才通知伊去監卸等語（見院二卷第127 至129 頁）。證人
      即負責如附表三所示編號2 、4 、5 等次監看「榮佑13號
      」漁船返港後卸載漁獲情形之海巡署隊員丑○○於本院審
      理時亦具結證稱：伊從事安檢工作長達2 年；伊監卸時，
      看到漁獲外包裝都是以紙箱、束帶、麻布袋包裝起來，被
      告是依照種類包裝；伊參與的這幾次監卸，原因包括安檢
      人員發現這艘船漁具沒有使用的跡象等語（見院二卷第13
      0 至131 頁背面）。證人即負責如附表三所示編號1 、3
      、5 等次監看「榮佑13號」漁船返港後卸載漁獲情形之海
      巡署隊員子○○於本院審理時亦具結證稱：伊從事安檢工
      作2 年；漁船會被監卸的原因是第一、安檢人員發現漁具
      有未使用的跡象後，通報監卸人員前往監卸，第二、據報
      是無照的運搬船，有監卸的必要；伊參與那幾次「榮佑13
      號」漁船監卸是因有安檢人員針對該船的漁具做檢查，認
      為漁具沒有使用過而有監卸的必要，遂通知監卸人員去監
      卸；伊當時看到漁獲大部分都是以麻布袋、紙箱包裝，分
      類好，不同漁獲就不一樣顏色；也發現這些漁獲打開後，
      漁獲大部分都是1 尾1 尾排好等語（見院二卷第132 頁背
      面至135 頁）。又證人即負責如附表三所示編號4 該次監
      看「榮佑13號」漁船返港後卸載漁獲情形之海巡署隊員己○○於本院審理時亦具結證稱：伊從事安檢工作長達7 年
      ；一般來說監卸的原因是安檢人員初步檢查，就該艘進港
      船隻的漁具有沒有使用的情形，漁獲量作業合理的範圍，
      來判斷是否需要做監卸；這艘船會被監卸是因安檢人員初
      步檢查，從漁具、漁獲的數量組成、作業天數等因素綜合
      判斷，判斷結果認為需要做進一步監卸，就通知伊做監卸
      ；伊去監卸這幾次，看到「榮佑13號」船上的漁獲情形都
      是按照種類，分門別類包裝，外包裝按照各種顏色、大小
      包裝等語（見院二卷第135 至138 頁）。是依上開證人甲○○、丑○○、子○○及己○○4 人之具結證述，可知「
      榮佑13號」漁船於如附表三所示之進港時間返港，安檢所
      人員登船檢查及監卸漁獲時，確實發現該船上漁具之使用
      狀況及漁獲量呈異常現象無訛。
    3.本院經檢送全卷資料，委請國立海洋大學鑑定如附表三所
      示之漁產品，是否可能由被告丙○○、戊○○等人以「榮
      佑13號」漁船自行捕獲，海洋大學之鑑定結果為：「榮佑
      13號」漁船係從事拖網漁業，其漁撈作業及魚種組成不合
      理之處，分述如下：(一)漁船從事拖網作業，應沿著漁獲魚
      種棲息海域之等深線來回拖曳，惟所附航跡圖資料無該艘
      漁船來回拖曳之航跡線。(二)該船為200 噸以上之拖網漁船
      ，應出海30至50天才符合經濟效益，但該船每航次之航海
      日數約在7 至15天，每航次漁獲卻高達20至50噸，不合常
      理。(三)經檢視所附之漁具照片資料初步發現，該船為200
      噸以上之拖網漁船，其拖網作業所使用網版之懸綱直徑略
      嫌不足；另揚網機之自動排檔器結構並不完整，從事拖網
      作業似有困難。(四)按所附航跡圖資料顯示，該漁船之航行
      及作業海域為東海南部，鄰近南中國海水域，係屬熱帶或
      亞熱帶海區，海洋生物組成相當豐富，漁船從事拖網漁撈
      作業，其漁獲魚種組成應具多樣性，經檢視該艘漁船漁獲
      組成過於單調，依據國立編譯館審查出版之海事職校漁具
      漁法（中冊），我國底拖網的漁獲魚種組成多達百餘種，
      其中較為常見的魚種約有30餘種，其中在南中國海較卓越
      之魚種有金線、狗母、紅目鰱、花狗母、肉魚、烏賊（花
      枝）、柔魚、秋姑等，所送案卷附表之該漁船每航次漁獲
      物雖偶有出現常見之1 種或2 種魚種，但其他常見魚種則
      未出現。(五)該艘漁船之每航次漁獲量高達20至50噸，處理
      漁獲物已耗費相當多之時間，就常理判斷不應有空餘時間
      加工及包裝所捕獲之漁獲物等語，此有海洋大學於98年1
      月14日海漁字第0980000284號函存卷可參（見院二卷第15
      3 至157 頁）。再觀諸卷附海巡署安檢人員拍攝之「榮佑
      13號」漁船歷次漁貨照片（見院一卷第253 至306 頁），
      可知該船於如附表三所示之時間返港時，船上運載之漁產
      品中，竟出現：三目蟹均以橡皮筋綑綁左、右2 邊之蟹腳
      ；螃蟹業經人工處理成去蟹殼、蟹身及蟹腳；魷魚經人工
      處理成魷魚頭及魷魚身分離；魷魚只有魷魚頭及魷魚嘴，
      卻無魷魚身；白帶魚已切片；九母已去頭；鬼頭刀切成魚
      片；蝦仁已去殼；小卷、市仔肉、魷魚嘴、白帶魚為已加
      工調理之成品等現象。又被告丙○○於警詢時供稱：從中
      和安檢所出港後至作業漁區需13至14小時等語（見警卷第
      54頁）；被告戊○○於警詢時則供稱：從中和安檢所出港
      後至作業漁區需差不多10小時等語（見警卷第64頁）。本
      院衡諸常情，一般漁船在海上作業時，因海象不一、船上
      顛簸、人力有限及缺乏大量淡水等情況下，實難以從事複
      雜之漁獲加工行為；尤其被告丙○○、戊○○等人於如附
      表三所示之時間出港後至再進港之期間，短則8 天，最長
      亦不超過11天，此為被告等所不否認，則經扣除「榮佑13
      號」漁船出港前往漁場及返航之時間後，被告丙○○、戊○○等人能實際作業之時間勢必更短，益徵被告等人實不
      可能在如此短的出海時間捕獲如此鉅量之漁獲，甚至進行
      複雜之加工行為。綜上所述，如附表三所示之漁產品並非
      被告丙○○、戊○○等人自行捕獲之事實，應堪認定。
    4.被告丙○○、戊○○雖均辯稱：「榮佑13號」漁船出港後
      ，船長有在公海上雇用6 位大陸或外國籍漁工，當伊等作
      業完畢返港時，就將大陸或外國籍漁工送回接駁船，因為
      在海上雇用外籍漁工不用申請，比較方便；查獲之漁貨都
      是自己及船長雇用之大陸或外國籍漁工合力捕撈的，並非
      向他人買魚貨再走私進口之漁產品云云。惟查，被告丙○○、戊○○均未提出其等有雇用大陸或外國籍漁工在「榮
      佑13號」漁船上工作之證明，則上開所辯是否屬實，自屬
      可疑。又觀諸「榮佑13號」漁船如附表三所示之5 次「出
      海作業航跡資料」（見院二卷第25至29頁），可知「榮佑
      13號」漁船並未行經被告即船長丙○○所稱之作業漁區，
      或僅行經該處但未多做停留，反而在如附表三所示之編號
      1 至5 等次航行中，均有航行至大陸地區東山島或福建省
      深滬鎮附近靠岸之紀錄；甚且被告丙○○、戊○○等人於
      附表三編號1 至5 等次航程中，均於出現在大陸地區東山
      島或附近海域後2 日內立即返抵高雄第二港口。雖被告丙○○辯稱：伊等有航行至大陸沿海地區捕魚，但並未靠岸
      云云。惟被告丙○○所供稱之作業漁區既與「出海作業航
      跡資料」不符，則其上開所辯自不足採信。綜上，本院認
      被告丙○○、戊○○等人多次航行至大陸地區東山島及福
      建省深滬鎮附近之行為，雖不足以證明其等於如附表三所
      示返港時運載之漁產品係購自大陸地區，然被告丙○○、
      戊○○等人之作業習慣及漁獲量均與一般合法捕撈漁獲之
      漁民大相逕庭，是其等上開所辯，均屬事後卸責之詞，實
      不足採憑。準此，如附表三所示之漁產品應非被告丙○○
      、戊○○等人自行捕獲，而係以不詳方式取得。
    5.被告之辯護人雖為被告辯以：航程紀錄圖之製作過程可疑
      ，不足採信；海洋大學之鑑定報告係學者依學術理論判斷
      ，與實際作業情形不同，且鑑定所依據之「海事職校漁具
      漁法（中冊）」，作成年代久遠，已與現狀不符云云。惟
      查，一般漁船上安裝之航程紀錄器（Voyage Data Record
      er，簡稱VDR） ，其原理係透過紀錄器內建之「全球衛星
      定位系統（Global Positioning System ，簡稱GPS） 」
      以天線接收衛星定位訊號後，紀錄漁船航跡資料，在紀錄
      器正常運作時，可隨時紀錄漁船出海作業之實際航跡，此
      有漁業署漁二字第0971221244號函可參。足見卷附之「榮
      佑13號」漁船出海作業航跡資料，均係衛星導航系統直接
      接收衛星定位數據資料後，再由電腦依據所取得之數據資
      料，自動描繪而得，於製作過程中，並無人為外力介入，
      是上開出海作業航跡資料應可採信。又被告之辯護人雖指
      稱：海洋大學之鑑定報告僅為學術意見，與實務情形不符
      云云，然辯護人並未具體指陳上開鑑定報告有何缺漏或不
      可採信之處，自不足為被告有利之認定。
  (二)再按92年10月23日公告修正之「管制物品項目及其數額」丙
    項第5 款規定：一次私運海關進口稅則第1 章至第8 章所列
    之物品及稻米、稻米粉、花生、茶葉、種子（球），其總額
    由海關照緝獲時之完稅價格計算，超過新臺幣10萬元者或重
    量超過1 千公斤者。但報運進口之物品未虛報貨名或產地者
    ，不屬本項所列之管制進口物品（按上開法規嗣後雖於97年
    2 月27日修正公布，惟依大法官會議釋字第103 號解釋，上
    開「管制物品項目及其數額」種類項目之變更屬於事實上之
    變更而非法律有所變更，併予說明）。質言之，當：1.海關
    進口稅則第一章至第八章所列之物品，2.完稅價格計算超過
    新臺幣10萬元或重量超過1 千公斤，即為「管制物品項目及
    其數額」丙項第5 款所規制之管制進口物品。本案被告丙○○、戊○○等人未經申報，多次出海運載總重量超過1 千公
    斤之如附表三所示之魚類進入臺灣地區，已如前述，而上開
    魚類均屬於海關進口稅則第3 章所列魚類、甲殼類、軟體類
    其他水產無脊椎動物，是如附表三所示之漁產品，係屬懲治
    走私條例「管制物品項目及其數額」中丙項第5 款所規範之
    管制物品，亦可採認。從而，被告丙○○、戊○○等人於上
    開時間未經申報，即私運管制物品進入臺灣地區之事實，堪
    以確認。是此部分事證明確，被告丙○○、戊○○之犯行堪
    以認定，應予依法論科。
二、中華民國船泊未經主管機關許可，航行至大陸地區部分：
    此部分事實，業據被告丙○○於本院審理時坦承不諱（見院
    三卷第78頁）；復有高雄市1 百噸以上漁船進出港申請書共5
    紙、該船歷次出海作業航跡資料（或稱航程紀錄圖）1 份、
    農委會漁業執照1 紙等件附卷可稽（見警卷第103 至107 、
    150 頁；院二卷第25至29頁），足認被告丙○○之自白確與
    事實相符，被告丙○○為「榮佑13號」漁船之船長，確有於
    如附表四所示之時間、地點，未經主管機關許可，航行至大
    陸地區之事實，堪以認定。
三、論罪科刑部分：
  (一)核被告丙○○、戊○○犯罪事實一所為，均係犯懲治走私條
    例第2 條第1 項之私運管制物品進口逾公告數額罪。被告丙○○、戊○○與附表三所列各次作業人員間，就各該次犯行
    ，分別有犯意聯絡及行為分擔，均為共同正犯。再被告丙○○犯罪事實二所為，則係犯臺灣地區與大陸地區人民關係條
    例第80條第1 項之中華民國船泊船長未經主管機關許可，航
    行至大陸地區罪。被告丙○○、戊○○所為上開犯行，犯意
    各別，犯罪時間、地點亦不相同，均應分論併罰。
  (二)審酌被告丙○○為「榮佑13號」漁船之船長，未經主管機關
    許可，擅自航行至大陸地區，危害國家社會安全；又被告丙○○、戊○○多次以出海捕魚為掩護，私運如附表三所示之
    漁產品進入台灣地區，數量非少，對國家關貿利益、社會經
    濟秩序及食品衛生安全均危害甚鉅，並嚴重影響守法捕撈漁
    獲之漁民生計，且犯後否認部分犯行，本不宜輕縱；惟念及
    ：
    1.依92年10月23日公告修正之「管制物品項目及其數額」丙
      項第5 款但書規定：「但報運進口之物品未虛報貨名或產
      地者，不屬本項所列之管制進口物品」，是依上開法條之
      文義解釋，若漁船攜帶非自行捕獲之漁產品，於進港前或
      進港時，經向港警局、海巡署、高雄關稅局或漁會等單位
      申報貨名或產地，應可使上開非自行捕獲之漁產品變為非
      管制進口之物品，且若經補稅，應可合法在魚市場拍賣交
      易。然本院就上開問題函詢相關主管機關，漁業署函覆稱
      ：遠洋國外基地作業漁船由國籍運搬船或漁船自行運回國
      內銷售者，應於返台1 週前，將漁貨運輸方式，該批漁貨
      漁獲量、捕獲時間及地點向農委會漁業署申報，並應於進
      港日期之3 日前通知農委會，漁業署必要時得派員前往查
      驗；至於沿近海作業漁船或以國內為作業基地之作業漁船
      ，將海上自行捕獲之漁獲運回國內銷售者，並無規範於進
      港前、後須報運貨名、產地之相關規定等語。高雄關稅局
      則函覆稱：漁船並非商船，不得承運或裝載一般商貨，若
      有違法攜帶者，自即構成私運行為；對於私運貨物進口之
      行為，縱使於進港時向海關、軍警機關等，以口頭或書面
      誠實申報，其未涉虛報貨名或產地者，依財政部84年5 月
      23日台財關第840211738 號函「因違法行為人主動陳報或
      提供違法事證，並因而查獲或確定其違法行為者，得認定
      為海關緝私條例第45條之1 情節輕微免罰之標準，免予處
      罰。惟如涉及違反懲治走私條例規定者，仍應依法移送司
      法機關處理」。綜上，上開完稅價格超過新臺幣10萬元或
      重量超過1 千公斤之非自行捕獲漁獲，應依法查扣，不得
      合法上漁港市場補稅拍賣交易，亦不得認係符合「管制物
      品項目及其數額（97年2 月27日修正前）」丙項但書第5
      款規定之「不屬本項所列之管制進口物品」等語，此有漁
      業署97年11月7 日漁二字第0971222943號函、97年11月25
      日漁二字第0970166157號函及財政部高雄關稅局97年9 月
      17日高普緝字第0971017022號函及97年12月4 日高普緝字
      第0971021872號函等件存卷可查（見院二卷第108 至110
      頁背面、114 至121 頁）。綜上可知，依「管制物品項目
      及其數額」丙項第5 款但書之文義解釋，凡攜帶非自行捕
      獲漁產品之漁船於進港前或進港時，若向有關單位主動申
      報所攜帶漁產品之貨名及產地，並完納相關稅捐，所攜運
      之產品即非管制進口物品，原可免受刑事之訴追。然相關
      主管機關卻未針對上開規定，設計供沿近海作業漁船申報
      非自行捕獲漁產品之相關機制，使有心申報者也無從申報
      ，致無合法化之可能；且即使主管機關有意將漁船排除於
      「管制物品項目及其數額」丙項但書第5 款規定之適用，
      亦應事先向漁民作相關宣導及教育，庶免漁民在海洋漁業
      資源日趨枯竭、漁獲量不足，又面臨大陸或其他國家漁船
      強力競捕有限漁類而發生謀生不易之窘境下，率而以購買
      魚類搬運入港之違法情事。凡此種種皆未見主管機關有任
      何作為，足見主管機關有關漁業政策之規劃及97年2 月27
      日修法前之「管制物品項目及其數額」丙項第5 款但書之
      規定皆有疏漏，自不宜完全歸咎於私運漁產品之漁民。
    2.海巡署人員於95年1 月間即發現被告丙○○、戊○○及同
      案被告丁○○共15人涉嫌走私漁產品之犯行，卻未立刻將
      案件移送司法機關處理，延宕至96年10月下旬始一併移送
      包括本案共17次犯行，此有海巡署諮詢表、漁業署諮詢傳
      真及被告丙○○、戊○○等人之警詢筆錄在卷可證。足徵
      海巡署之作業程序顯有嚴重疏失，造成國家關貿利益、社
      會經濟秩序、食品衛生安全及守法捕撈漁獲之漁民生計等
      多方面之損失擴大，更有加重被告丙○○、戊○○犯行之
      嫌，誠值非議。
    3.並考量臺灣海峽漁業資源日益枯竭，本國漁民謀生不易；
      再個別考量被告丙○○、戊○○之素行、生活狀況、智識
      程度及其他一切情狀，爰分別量處如附表一、二宣告刑欄
      所示之刑，並定應執行刑。
 (三)末查，被告戊○○未曾因故意犯罪而受有期徒刑以上刑之宣
   告；而被告丙○○雖前因故意犯罪受有期徒刑以上刑之宣告
   ，惟於執行完畢後，5 年以內均未曾因故意犯罪受有期徒刑
   以上刑之宣告，此有其等之臺灣等法院被告前案紀錄表附卷
   可按，故被告丙○○、戊○○均符合刑法第74條第1 項第1款
   或第2 款之緩刑要件，而被告丙○○、戊○○經本件偵審程
   序及科刑宣告之教訓後，應知警惕而無再犯之虞，本院因認
   暫不執行其刑為當，爰分別諭知如主文所示之緩刑，以勵自
   新。
 (四)沒收部分：
   至如附表三所示之漁產品，並未扣案，亦無證據足以證明其
   尚存在，爰不為沒收之宣告。
據上論斷，應依刑事訴訟法第299 條第1 項前段，懲治走私條例
第2 條第1 項、第11條，臺灣地區與大陸地區人民關係條例第80
條第1 項，刑法第11條前段、第28條、第51條第5 款、第74條第
1項 第1 款、第2 款，判決如主文。
本案經檢察官壬○○到庭執行職務。
中    華    民    國    98    年    5    月    26    日
                  刑事第二庭  審判長法  官  林水城
                                    法  官  施盈志
                                    法  官  羅立德
以上正本證明與原本無異。
如不服本判決應於收受本判決後10日內向本院提出上訴書狀，並
應敘述具體理由，如未敘述上訴理由者，應於上訴期間屆滿後20
日內補提理由書狀於本院（均須按他造當事人之人數附繕本）「
切勿逕送上級法院」。
中    華    民    國    98    年    5    月    26    日
                                    書記官  賴朱梅
附錄本案論罪科刑法條全文：
懲治走私條例第2 條：
私運管制物品進口、出口逾公告數額者，處
7 年以下有期徒刑，得併科新臺幣3 百萬元以下罰金。
前項之未遂犯罰之。
第 1 項所稱管制物品及其數額，由行政院公告之。
臺灣地區與大陸地區人民關係條例第28 條：
中華民國船舶、航空器及其他運輸工具，經主管機關許可，得航
行至大陸地區。其許可及管理辦法，於本條例修正通過後18個月
內，由交通部會同有關機關擬訂，報請行政院核定之；於必要時
，經向立法院報告備查後，得延長之。
臺灣地區與大陸地區人民關係條例第80 條：
中華民國船舶、航空器或其他運輸工具所有人、營運人或船長、
機長、其他運輸工具駕駛人違反第28條規定或違反第28條之1 第
1 項規定或臺灣地區人民違反第28條之1 第2 項規定者，處3 年
以下有期徒刑、拘役或科或併科新臺幣1 百萬元以上1 千5 百萬
元以下罰金。但行為係出於中華民國船舶、航空器或其他運輸工
具之船長或機長或駕駛人自行決定者，處罰船長或機長或駕駛人
。
前項中華民國船舶、航空器或其他運輸工具之所有人或營運人為
法人者，除處罰行為人外，對該法人並科以前項所定之罰金。但
法人之代表人對於違反之發生，已盡力為防止之行為者，不在此
限。
刑法第7 條之規定，對於第一項臺灣地區人民在中華民國領域外
私行運送大陸地區人民前往臺灣地區及大陸地區以外之國家或地
區者，不適用之。
第1 項情形，主管機關得處該中華民國船舶、航空器或其他運輸
工具一定期間之停航，或廢止其有關證照，並得停止或廢止該船
長、機長或駕駛人之執業證照或資格。
附表一：被告丙○○論罪科刑部分：
┌──┬───────┬─────────────┬────┐
│編號│    罪  名    │    宣告刑                │  備註  │
├──┼───────┼─────────────┼────┤
│1   │丙○○共同私運│處有期徒刑參月。          │即如附表│
│    │管制物品進口逾│                          │三編號1 │
│    │公告數額      │                          │所示犯行│
├──┼───────┼─────────────┼────┤
│2   │丙○○共同私運│處有期徒刑參月。          │即如附表│
│    │管制物品進口逾│                          │三編號2 │
│    │公告數額      │                          │所示犯行│
├──┼───────┼─────────────┼────┤
│3   │丙○○共同私運│處有期徒刑參月。          │即如附表│
│    │管制物品進口逾│                          │三編號3 │
│    │公告數額      │                          │所示犯行│
├──┼───────┼─────────────┼────┤
│4   │丙○○共同私運│處有期徒刑參月。          │即如附表│
│    │管制物品進口逾│                          │三編號4 │
│    │公告數額      │                          │所示犯行│
├──┼───────┼─────────────┼────┤
│5   │丙○○共同私運│處有期徒刑參月。          │即如附表│
│    │管制物品進口逾│                          │三編號5 │
│    │公告數額      │                          │所示犯行│
├──┼───────┼─────────────┼────┤
│6   │丙○○中華民國│處有期徒刑貳月。          │即如附表│
│    │船泊船長違反中│                          │四編號1 │
│    │華民國船舶，非│                          │所示犯行│
│    │經主管機關許可│                          │        │
│    │，不得航行至大│                          │        │
│    │陸地區之規定  │                          │        │
├──┼───────┼─────────────┼────┤
│7   │丙○○中華民國│處有期徒刑貳月。          │即如附表│
│    │船泊船長違反中│                          │四編號2 │
│    │華民國船舶，非│                          │所示犯行│
│    │經主管機關許可│                          │        │
│    │，不得航行至大│                          │        │
│    │陸地區之規定  │                          │        │
├──┼───────┼─────────────┼────┤
│8   │丙○○中華民國│處有期徒刑貳月。          │即如附表│
│    │船泊船長違反中│                          │四編號3 │
│    │華民國船舶，非│                          │所示犯行│
│    │經主管機關許可│                          │        │
│    │，不得航行至大│                          │        │
│    │陸地區之規定  │                          │        │
├──┼───────┼─────────────┼────┤
│9   │丙○○中華民國│處有期徒刑貳月。          │即如附表│
│    │船泊船長違反中│                          │四編號4 │
│    │華民國船舶，非│                          │所示犯行│
│    │經主管機關許可│                          │        │
│    │，不得航行至大│                          │        │
│    │陸地區之規定  │                          │        │
├──┼───────┼─────────────┼────┤
│10  │丙○○中華民國│處有期徒刑貳月。          │即如附表│
│    │船泊船長違反中│                          │四編號5 │
│    │華民國船舶，非│                          │所示犯行│
│    │經主管機關許可│                          │        │
│    │，不得航行至大│                          │        │
│    │陸地區之規定  │                          │        │
└──┴───────┴─────────────┴────┘
附表二：被告戊○○論罪科刑部分：
┌──┬───────┬─────────────┬────┐
│編號│    罪  名    │    宣告刑                │  備註  │
├──┼───────┼─────────────┼────┤
│1   │戊○○共同私運│處有期徒刑參月。          │即如附表│
│    │管制物品進口逾│                          │三編號1 │
│    │公告數額      │                          │所示犯行│
├──┼───────┼─────────────┼────┤
│2   │戊○○共同私運│處有期徒刑參月。          │即如附表│
│    │管制物品進口逾│                          │三編號2 │
│    │公告數額      │                          │所示犯行│
├──┼───────┼─────────────┼────┤
│3   │戊○○共同私運│處有期徒刑參月。          │即如附表│
│    │管制物品進口逾│                          │三編號3 │
│    │公告數額      │                          │所示犯行│
├──┼───────┼─────────────┼────┤
│4   │戊○○共同私運│處有期徒刑參月。          │即如附表│
│    │管制物品進口逾│                          │三編號4 │
│    │公告數額      │                          │所示犯行│
├──┼───────┼─────────────┼────┤
│5   │戊○○共同私運│處有期徒刑參月。          │即如附表│
│    │管制物品進口逾│                          │三編號5 │
│    │公告數額      │                          │所示犯行│
└──┴───────┴─────────────┴────┘
附表三：私運管制物品進口逾公告數額部分：
┌─┬──────┬────┬────┬──────────┐
│編│ 作業人員   │出港時間│進港時間│       漁產品       │
│號│ 及擔任職位 │        │        │                    │
├─┼──────┼────┼────┼──────────┤
│1 │船  長丙○○│96.07.04│96.07.11│白帶魚約2 噸、肉魚約│
│  │輪機長庚○○│        │        │3.25噸、魷魚肉約6.2 │
│  │船  員戊○○│        │        │噸、魷魚嘴約0.2 噸、│
│  │船  員乙○○│        │        │下雜魚約20噸，總計41│
│  │廚  師癸○○│        │        │.45噸               │
├─┼──────┼────┼────┼──────────┤
│2 │同上        │96.07.13│96.07.21│雜魚約25噸、魷魚嘴約│
│  │            │        │        │0.2 噸、魷魚頭約2.5 │
│  │            │        │        │噸、白帶魚約5噸，總 │
│  │            │        │        │計32.7噸            │
├─┼──────┼────┼────┼──────────┤
│3 │同上        │96.07.23│96.07.30│青魚約10噸、溫仔魚約│
│  │            │        │        │13噸，總計24.5噸    │
├─┼──────┼────┼────┼──────────┤
│4 │船  長丙○○│96.08.02│96.08.12│青灰約20噸、白口約0.│
│  │輪機長庚○○│        │        │25噸、魷魚頭約4.5噸 │
│  │船  員戊○○│        │        │、小卷約0.2噸、煙仔 │
│  │船  員乙○○│        │        │魚約1.5 噸、溫仔魚約│
│  │廚  師辛○○│        │        │2噸，總計28.45噸    │
├─┼──────┼────┼────┼──────────┤
│5 │同上        │96.08.14│96.08.21│巴朗魚約18噸、魷魚嘴│
│  │            │        │        │約0.2 噸、魷魚頭約2.│
│  │            │        │        │5 噸、白帶魚約2 噸、│
│  │            │        │        │草蝦約0.2 噸，總計24│
│  │            │        │        │.9噸                │
└─┴──────┴────┴────┴──────────┘
附表四：未經許可航行至大陸地區部分：
┌─┬──────┬────┬───────┬───────┐
│編│出港時間    │進港時間│航行至大陸地區│航行至大陸地區│
│號│            │        │之時間        │之地點        │
│  │            │        │              │              │
├─┼──────┼────┼───────┼───────┤
│1 │96.07.04    │96.07.11│96.07.07上午08│大陸地區福建省│
│  │            │        │時09分至96.07.│深滬鎮及東山島│
│  │            │        │10上午11時17分│附近海域      │
│  │            │        │許            │              │
├─┼──────┼────┼───────┼───────┤
│2 │96.07.13    │96.07.21│96.07.14上午11│大陸地區福建省│
│  │            │        │時03分至96.07.│深滬鎮及東山島│
│  │            │        │20上午11時17分│附近海域      │
│  │            │        │許            │              │
├─┼──────┼────┼───────┼───────┤
│3 │96.07.23    │96.07.30│96.07.24上午10│大陸地區福建省│
│  │            │        │時56分至96.07.│深滬鎮及東山島│
│  │            │        │28 上 午10時25│附近海域      │
│  │            │        │分許          │              │
├─┼──────┼────┼───────┼───────┤
│4 │96.08.02    │96.08.12│96.08.04上午08│大陸地區福建省│
│  │            │        │時47分至96.08.│深滬鎮及東山島│
│  │            │        │10晚間11時22分│附近海域      │
│  │            │        │許            │              │
├─┼──────┼────┼───────┼───────┤
│5 │96.08.14    │96.08.21│96.08.19上午5 │大陸地區東山島│
│  │            │        │時54分許      │附近海域      │
└─┴──────┴────┴───────┴───────┘


司法院資訊處製作；財團法人民間司法改革基金會備份。
